【裁判字號】    98,上易,414
【裁判日期】    980227
【裁判案由】    毒品危害防制條例
【裁判全文】
臺灣高等法院刑事判決                 98年度上易字第414號
上  訴  人
即  被  告  甲○○
上列上訴人因違反毒品危害防制條例案件，不服臺灣板橋地方法
院97年度易字第3619號，中華民國97年12月31日第一審判決（起
訴案號：臺灣板橋地方法院檢察署97年度毒偵字第6568號、第80
93號，嗣於原審準備程序進行中，被告就被訴事實為有罪之陳述
，經原審告知簡式審判程序意旨，並聽取當事人之意見後，原審
裁定依簡式審判程序進行），提起上訴，本院判決如下：
    主  文
上訴駁回。
    理  由
一、按依刑事訴訟法第350 條、第361 條、第362 條、第367 條
    規定，不服地方法院之第一審判決而上訴者，須提出上訴書
    狀，並應敘明具體理由，為上訴必備之程式；其所提出之書
    狀未敘述上訴理由，或僅曾以言詞陳述上訴理由者，均應於
    上述期間屆滿後20日內補提理由書於第一審法院。第一審法
    院經形式審查，認逾期未補提上訴理由者，應定期間先命補
    正；逾期未補正者，為上訴不合法律上之程式，應以裁定駁
    回。倘已提出上訴理由，但所提非屬具體理由者，則由第二
    審法院以上訴不合法律上之程式，判決駁回。而所謂具體理
    由，必係依據卷內既有訴訟資料或提出新事證，指摘或表明
    第一審判決有何採證認事、用法或量刑等足以影響判決本旨
    之不當或違法，而構成應予撤銷之具體事由，始克當之（例
    如：依憑證據法則具體指出所採證據何以不具證據能力，或
    依憑卷證資料，明確指出所為證據證明力之判斷如何違背經
    驗、論理法則）；倘僅泛言原判決認定事實錯誤、違背法令
    、量刑失之過重或過輕，而未依上揭意旨指出具體事由，或
    形式上雖已指出具體事由，然該事由縱使屬實，亦不足以認
    為原判決有何不當或違法者（例如：對不具有調查必要性之
    證據，法院未依聲請調查亦未說明理由，或援用證據不當，
    但除去該證據仍應為同一事實之認定），皆難謂係具體理由
    ，俾與第二審上訴制度旨在請求第二審法院撤銷、變更第一
    審不當或違法之判決，以實現個案救濟之立法目的相契合，
    並節制濫行上訴（最高法院97年度台上字第892 號判決意旨
    參照）。又第二審法院認為上訴書狀未敘述理由，依刑事訴
    訟法第36 7條但書規定，始應定期間命其補正。如認上訴書
    狀已敘述理由，但其理由非屬具體，其所為上訴，即不符上
    訴之法定要件，自得逕行判決駁回，無定期命補正問題（最
    高法院97年度台上字第3599號判決要旨參照）。
二、本件原審判決略以：被告甲○○前因施用毒品案件，經原審
    法院以94年年度毒聲字第1941號裁定送觀察、勒戒後，認無
    繼續施用毒品之傾向，於民國（下同）94年11月7 日執行完
    畢釋放出所，並由臺灣板橋地方法院檢察署檢察官以94年度
    毒偵字第5721號為不起訴處分確定。復因施用第2 級毒品案
    件，經臺灣桃園地方法院以95年度桃簡字第524 號判處有期
    徒刑3 月確定，於96年2 月24日執行完畢。再因施用第一、
    二級毒品案件，經臺灣臺北地方法院以95年度訴字第1565號
    判處有期徒刑8 月、6 月，定其應執行有期徒刑1 年確定，
    嗣經同院以96年度聲減字第1210號裁定減為有期徒刑4 月、
    3 月，定其應執行有期徒刑6 月確定，甫於96年11月6 日執
    行完畢。詎仍不知悛悔，其明知甲基安非他命係業經公告列
    為毒品危害防制條例第2 條第2 項第2 款之第二級毒品，不
    得非法持有、施用，詎仍未戒除施用毒品習性，復各基於施
    用第二級毒品甲基安非他命之犯意，分別於97年6 月27日上
    午8 時許、97年8 月21日下午2 時許（起訴書誤載為97年6
    月27日下午5 時39分、同年8 月21日下午4 時5 分為警採尿
    時往前回溯96小時內某時許），在臺北縣新莊市○○街87巷
    9 號5 樓住處，施用第二級毒品甲基安非他命各1 次。嗣分
    別於97年6 月27日、97年8 月21日，因為毒品調驗人口，經
    警通知至臺北縣政府警察局新莊分局福營、光華派出所採尿
    。嗣經警分別依法對其採集尿液送驗後，始查悉上情。並以
    上開事實，業據被告於原審審理時供承不諱，且被告於前揭
    查獲時地分別為警依法對其採集之尿液經送請臺灣檢驗科技
    股份有限公司以酵素免疫分析法（EIA） 初步檢驗及氣相層
    析質譜儀分析法（GC/MS） 確認檢驗結果，確呈安非他命類
    （甲基安非他命）、安非他命類（安非他命及甲基安非他命
    ）陽性反應，此有該公司出具之97年7 月15日、97年9 月5
    日濫用藥物檢驗報告各1 紙在卷可參（見97年度毒偵字第65
    68號卷第11頁、97年度毒偵字第8093號卷第8 頁），足認被
    告之自白核與事實相符。又被告既於前開觀察、勒戒執行完
    畢釋放後，5 年內再犯本件施用第2 級毒品甲基安非他命2
    次之犯行，即屬毒品危害防制條例第23條第2 項所定「5 年
    內再犯」之情形，自應對其追訴處罰。本件事證明確，被告
    犯行堪以認定。因認被告所為係犯毒品危害防制條例第10條
    第2 項之施用第2 級毒品罪。被告施用前持有第2 級毒品之
    低度行為為施用第2 級毒品之高度行為所吸收，均不另論罪
    。被告所犯上開2 次施用第2 級毒品罪間，犯意各別，行為
    不同，應分別論罪，合併處罰之。被告既有上開之前案紀錄
    ，並於96年11月6 日執行完畢等情，此有本院被告前案紀錄
    表1 份在卷可參，其前受有期徒刑之執行完畢，於5 年以內
    故意再犯本件有期徒刑以上之2 罪，各為累犯，應各依刑法
    第47條第1 項規定，各加重其刑。復審酌被告屢犯不改，顯
    見其意志不堅，缺乏勒戒動機，其施用毒品足以導致精神障
    礙、性格異常，甚至造成生命危險，戕害一己之身體健康，
    惟其犯後尚能坦承犯行，態度尚稱良好等一切情狀，分別各
    量處有期徒刑4 月，並均諭知易科罰金之折算標準，及定其
    應執行有期徒刑6 月與諭知易科罰金之折算標準。
三、本件上訴人即被告甲○○不服原審判決，提起上訴，理由載
    稱：「由醫學觀點認為有關藥物濫用之成癮性，認為係一般
    病人疾病之復發，依犯罪學者觀點無犯罪之問題愈趨討論，
    另從自由主義觀點對個人本身之自由權，並無傷害他人，何
    以吸毒者非得科刑。施用毒品行為本質上為自戕戕害行為，
    違反社會程度較輕，爰改請較輕刑度量刑」云云。惟查：原
    審判決既已詳細記載認定被告犯罪之證據及理由，並已審酌
    關於刑法第57條科刑之一切情狀，在適法範圍內行使其量刑
    之裁量權，核無違法或不當之情形。況被告甲○○於原審準
    備程序、審理程序中，經審判長訊問對於檢察官起訴之犯罪
    事實有無爭執、是否認罪時，被告均回答全部認罪，並同意
    進行簡式審判程序等情，此有原審法院97年12月17日準備程
    序筆錄第2 頁、同日審判筆錄第1 至4 頁在卷可稽（見原審
    卷第34頁、第36至39頁），是被告上開上訴意旨，並未依卷
    內現有訴訟資料指摘原審判決採證、認事、用法、量刑有何
    不當或違法之處，自非屬上訴第二審之具體理由，其上訴不
    合法律上之程式，爰不經言詞辯論予以駁回。
據上論斷，依刑事訴訟法第367條前段、第372條，判決如主文。
中    華    民    國    98    年    2     月    27    日
                  刑事第十四庭  審判長法  官  陳志洋
                                      法  官  謝靜恒
                                      法  官  謝靜慧
以上正本證明與原本無異。
不得上訴。
                                      書記官  陳泰寧
中    華    民    國    98    年    3     月    3     日
附錄本判決論罪科刑法條：
毒品危害防制條例第10條第2項：
施用第二級毒品者，處3年以下有期徒刑。


司法院資訊處製作；財團法人民間司法改革基金會備份。
